臺灣基隆地方法院刑事判決　　　　　　　100年度易字第348號
公　訴　人　臺灣基隆地方法院檢察署檢察官
被　　　告　徐乾
上列被告因贓物案件，經檢察官提起公訴（100 年度偵字第3235
號），本院判決如下：
    主  文
徐乾收受贓物，處有期徒刑貳月，如易科罰金以新臺幣壹仟元折
算壹日，緩刑貳年，緩刑期間付保護管束，並向指定之政府機關
、政府機構、行政法人、社區或其他符合公益目的之機構或團體
，提供陸拾小時之義務勞務。
    犯罪事實及理由
一、犯罪事實
  (一)徐乾於民國100 年5 月5 日下午2 時25分許，在新北市○○
    區○○路與仁愛路口之「好運檳榔攤」前，向某真實姓名年
    籍均不詳之成年男子商借機車，明知該男子交付之普通重型
    機車1 輛（為入進營造有限公司所有，原車牌號碼為A3Q-29
    1 ，於97年6 月7 日下午1 時20分許、在新北市○○區○○
    路62號台灣電力公司第四核能發電廠廠區內遭竊，下稱系爭
    機車）所懸掛LDV-266 號車牌（原懸掛在陳宗聖所有之普通
    重型機車上，於97年6 月間某日、在新北市○○區○○路51
    號黑白毛小吃店後方遭竊，下稱系爭車牌），業已遭人以2
    條黑色膠帶黏貼在「L 」字母上，將「L 」變造為「E 」，
    藉以混淆視覺，使他人誤認車牌號碼為「EDV-266 」，系爭
    機車、車牌均顯係來路不明之贓物，竟為圖供己代步之便，
    基於收受贓物之故意而予收受騎用。嗣於同日下午2 時31分
    許，徐乾騎乘系爭機車行經新北市○○區○○街與延平街口
    ，因違規右轉，為新北市政府警察局瑞芳交通分隊澳底交通
    事故處理小組警員吳泓諭攔停取締，徐乾未能提出系爭機車
    之行車執照，吳泓諭乃聯繫澳底派出所值班員警查詢「EDV-
    266 」號機車車籍資料，然查無資料，吳泓諭遂低頭仔細查
    看系爭車牌，此際徐乾即因心虛而以身體阻擋吳泓諭之視線
    ，但仍為吳泓諭發現系爭車牌上貼有黑色膠帶、原車牌號碼
    為「LDV-266 」，而循線查獲上情。
  (二)案經新北市政府警察局瑞芳分局報告臺灣基隆地方法院檢察
    署檢察官偵查起訴。
二、證據名稱：
  (一)被告徐乾於警詢、偵查中及本院準備程序、審理時所為供述
    。
  (二)證人楊鈺芬（入進營造有限公司員工）於警詢及偵查中所為
    證述。
  (三)證人陳宗聖於警詢及偵查中所為證述。
  (四)證人黃惠珍（好運檳榔攤負責人）於警詢及偵查中所為證述
    。
  (五)證人吳泓諭於偵查中及本院審理時所為證述。
  (六)新北市政府警察局DNA 型別鑑驗書1 紙。
  (七)吳泓諭於100 年5 月11日、100 年6 月23日製作之職務報告
    書各1 紙。
  (八)新北市政府警察局舉發違反道路交通管理事件通知單3 紙。
  (九)新北市政府警察局瑞芳分局澳底派出所偵辦徐乾機車竊盜案
    照片6 張。
  (十)臺北縣政府警察局車輛協尋電腦輸入單、保安警察第二總隊
    車輛協尋電腦輸入單、新北市政府警察局車輛尋獲電腦輸入
    單各1 紙。
  (十一)楊鈺芬立具之贓物認領保管單1 紙。
三、對於被告有利證據不採納之理由：
    被告徐乾固矢口否認有何收受贓物犯行，辯稱：我只是跟一
    個陌生人借機車騎，想替學校護士送個公文到澳底保健站，
    順便拿藥回來，馬上還車給他，不知道機車和車牌是贓物，
    如果知道就不會跟他借了，警察要看我車牌的時候我沒有要
    擋他，可能是身體太胖了，不小心擋到他等語。惟查：
  (一)機車乃是具有相當財產價值之物，又有高度危險性，一般人
    均不會輕易將自己所有之機車借予素不相識、毫無信任基礎
    之人，以免機車遭侵占不還，或於借用期間發生肇事（機車
    毀損或須對他人負賠償責任）、違規（車主可能受行政處罰
    ），禍延於己，更殊無不約定返還時間、地點，即將機車借
    予陌生人使用之可能。被告自承當時係向陌生人借用系爭機
    車，被告不知對方姓名、年籍、聯絡方式，該人亦不知被告
    姓名、年籍或電話號碼，雙方復未曾言明何時何地還車（10
    0 年度偵字第2426號卷【下稱偵查卷】第4 至5 、42至43頁
    ），該人竟絲毫不以為意，任由被告騎走系爭機車，明顯悖
    於常情，此已足使被告充分懷疑系爭機車並非該人合法取得
    之財產。
  (二)觀諸新北市政府警察局瑞芳分局澳底派出所員警拍攝之照片
    ，系爭車牌業已遭人以2 條黑色膠帶黏貼在「L 」字母上，
    將「L 」變造為「E 」，惟貼在上方之膠帶已有部分脫落，
    貼在下方之膠帶亦非水平而略顯歪斜，膠帶更完全無法呈現
    原車牌上「臺灣省」、「LDV-266 」等字體之立體感，其變
    造手法可謂粗糙，既然警員吳泓諭稍加查看即能發現異狀，
    被告商借機車時至少應先確認系爭機車有無懸掛車牌，自非
    不能於確認時察覺上情。而若非系爭機車、車牌來路不明，
    其持有人有意躲避失主追贓或警方查緝，又何須刻意變造車
    牌號碼，混淆他人視覺？此益徵被告對系爭機車、車牌均係
    贓物之事實有所認識。
  (三)被告騎乘系爭機車為吳泓諭攔停後，吳泓諭未能查得「EDV-
    266 」號機車車籍資料，欲仔細勘查系爭車牌時，被告便一
    直擋住車牌不願警方查證，此經吳泓諭以100 年5 月11日製
    作之職務報告書敘述甚詳（偵查卷第15頁）；吳泓諭復於本
    院審理時以證人身分結證稱：「我要看車牌號碼，但他以身
    體阻擋我看車牌號碼」、「我站在機車左後方，他也是站在
    機車後方，而我站在更後面的地方，我看到他的車牌上有一
    條黑色膠帶，我感到很奇怪，所以我想仔細查看，而徐乾就
    故意遮蔽車牌」、「他整個身體彎下來，不讓我過去靠近車
    子」、「他本來在車牌旁邊，然後故意往車牌處移動，有阻
    擋的動作，不讓我去查證」、「（問：他以身體靠過來，阻
    擋你的視線之前，是否有擋住車？）沒有」、「（問：徐乾
    於本院陳稱警察要看他的車牌時，他不是故意要擋，可能是
    因為身體太胖，不小心擋到，不是故意的，你有何意見？）
    我認為很明顯是要遮蔽車牌，因為他有故意阻擋的動作，動
    作滿大的，不是往旁邊靠而已，而是有故意遮蔽的動作」等
    語明確（本院卷第31至33頁）。衡情被告倘不知系爭機車懸
    掛之車牌曾遭變造、來源有疑，並相信交付系爭機車之人即
    為車主，自會配合警方查證，以期證明自己有權使用系爭機
    車，豈有反而試圖阻止員警查看車牌號碼之理？被告上開行
    為，無非畏罪心虛之舉，更足證其收受贓物之故意。
  (四)綜上各節所述，被告空言否認犯罪，所持辯解實無足採，其
    收受贓物之犯行洵堪認定，應依法論科。
四、應適用之法條：
  (一)刑事訴訟法第299 條第1 項前段、第310 條之1 第1 項、第
    284 條之1 。
  (二)刑法第349 條第1 項、第41條第1 項前段、第74條第1 項第
    2 款、第2 項第5 款、第93條第1 項第2 款。
  (三)刑法施行法第1 條之1 第1 項、第2 項前段。
五、附帶說明：
  (一)本判決係依刑事訴訟法第310 條之1 第1 項製作，依法僅記
    載當事人欄、主文、犯罪事實、證據名稱、對於被告有利證
    據不採納之理由及應適用之法條。
  (二)被告徐乾前因犯業務過失傷害致人重傷罪，經臺灣雲林地方
    法院以93年度交簡字第16號判處有期徒刑6 月確定，於93年
    4 月15日易科罰金執行完畢後，5 年以內未曾因故意犯罪受
    有期徒刑以上刑之宣告，此有臺灣高等法院被告前案紀錄表
    可稽（本院卷第4 頁），衡酌被告平日在澳底國民小學擔任
    司機，服務認真（偵查卷第42頁澳底國民小學學務主任林作
    賢供述參照），並不具重大惡性或反社會性格，係因患有糖
    尿病、身體狀況不佳，一時貪圖代步之便而觸法，犯後已經
    表明日後不敢再任意向他人借用機車，堪信其歷此偵查、審
    理程序及科刑之教訓，應知警惕而無再犯之虞，本院認本案
    所宣告之刑以暫不執行為適當，爰依刑法第74條第1 項第2
    款規定，併宣告緩刑2 年，以啟自新；另依同條第2 項第5
    款規定，命被告向指定之政府機關、政府機構、行政法人、
    社區或其他符合公益目的之機構或團體，提供60小時之義務
    勞務，同時宣告於緩刑期間付保護管束，以符社會正義。
本案經檢察官黃佳權到庭執行職務。
中    華    民    國   100    年    11    月    25    日
                  刑事第二庭  法  官  羅貞元
以上正本證明與原本無異。
如不服本判決應於收受送達後10日內向本院提出上訴書狀，並應
敘述具體理由；其未敘述上訴理由者，應於上訴期間屆滿後20日
內向本院補提理由書(均須按他造當事人之人數附繕本)「切勿逕
送上級法院」。
中    華    民    國   100    年    11    月    25    日
                              書記官  陳永祥
中華民國刑法第349條
（普通贓物罪）
收受贓物者，處 3 年以下有期徒刑、拘役或 5 百元以下罰金。
搬運、寄藏、故買贓物或為牙保者，處 5 年以下有期徒刑、拘
役或科或併科 1 千元以下罰金。
因贓物變得之財物，以贓物論。